臺灣屏東地方法院民事判決
110年度訴字第383號
原      告  郭憶蒓  

訴訟代理人  楊靖儀律師
複代理人    吳佩珊律師
訴訟代理人  李後政律師
被      告  鄭足    
訴訟代理人  張清雄律師
            曾本懿律師
            陳宥廷律師
上列當事人間清償債務事件，本院於民國111年1月24日言詞辯論
終結，判決如下：
    主  文
被告應於繼承被繼承人林季靜遺產範圍內，給付原告新臺幣伍佰
萬元，及自民國一一○年一月五日起至清償日止，按年息百分之
五計算之利息。
訴訟費用由被告於繼承被繼承人林季靜之遺產範圍內負擔。
本判決原告以現金或國內銀行無記名可轉讓定期存單新臺幣壹佰
陸拾陸萬陸仟元為被告供擔保後，得假執行。如被告以新臺幣伍
佰萬元為原告預供擔保，得免為假執行。
    事實及理由
一、原告主張：原告之好友林季靜於民國93年間購買坐落臺北市
    ○○區○○段○○段00地號土地（權利範圍2127/100000）及其上
    同段3088建號即門牌號碼臺北市○○路○段000號7樓之4房屋（
    下合稱系爭房地）而向其姑姑林銀借款新臺幣（下同）500
    萬元，惟多年來未清償，林銀於107年間需款恐急乃向林季
    靜催討，林季靜無力償還而於107年4月初向原告借款500萬
    元。原告先於107年4月16、17日以手邊現金26萬元、4萬元
    共30萬元交給林季靜，嗣於107年4月30日再匯款470萬元予
    林季靜，而林季靜於107年4月30日收受借款後，隨即於同日
    將500萬元匯予林銀，是原告確有借款500萬元予林季靜，供
    林季靜清償其對林銀之借款。嗣林季靜於109年6月3日死亡
    ，其母親即被告為林季靜之唯一繼承人，為此爰依消費借貸
    、繼承之法律關係提起本件訴訟。並聲明：如主文第1、3項
    所示。
二、被告則以：林季靜為被告女兒，長年住在北部，林季靜與被
    告平時聯絡時從未表示有債務上之困擾，93年間林季靜購屋
    時，也未曾表示有商借款項之需求，被告從未聽聞林季靜有
    向林銀借款485萬2,000元購屋，而林季靜經營玉石買賣，手
    頭寬裕，應無須向原告借款，原告縱有匯款470萬元予林季
    靜，是否為借貸關係，並非無疑，被告亦否認原告有交付30
    萬元現金予林季靜；況原告無法提出借據或收據為憑，倘原
    告有交付500萬元予林季靜，亦難遽認原告交付之500萬元係
    基於借貸關係等語，資為抗辯。並聲明：㈠原告之訴駁回。㈡
    如受不利判決，願供擔保，請准宣告免為假執行。
三、本件不爭執事項（見本院卷第143至144頁）：
  ㈠原告於107年4月30日匯款470萬元至林季靜設於中國信託城東
    分行之帳戶，有臺灣銀行匯款申請書在卷可稽（見北院卷第
    29頁）。
  ㈡林季靜於107年4月30日匯款500萬元至林銀設於花旗銀行襄陽
    分行之帳戶，有林季靜中國信託城東分行存摺內頁、匯款申
    請書在卷可參（見北院卷第31至35頁）。
  ㈢林季靜於93年7月6日購買系爭房地，並於93年7月16日登記為
    林季靜所有。林季靜於109年6月3日死亡，其母親即被告為
    林季靜之唯一繼承人，系爭房地由被告繼承取得所有權，有
    登記為林季靜所有之系爭房地登記第一類謄本、林季靜除戶
    謄本及繼承系統表、林季靜繼承人戶籍謄本、遺產稅免稅證
    明書在卷可參（見北院卷第17至19、41頁；本院卷第41至47
    、57頁）。
 四、本件爭執事項為：林季靜生前是否向原告借貸500萬元？原
     告依消費借貸、繼承之法律關係請求被告返還500萬元，是
     否有理？茲分述如下：
   ㈠經查，原告主張林季靜向其借款500萬元之事實，業據其提
     出林季靜之手寫筆記本、臺灣銀行匯款單、林季靜中國信
     託城東分行存摺節本為證（見北院卷第21至33頁）。自林
     季靜之手寫筆記本以觀，即有107年4月16、17日跟「郭醫
     師」借款26萬、4萬元之記載，及4月30日借470萬元共500
     萬元還林銀，並註明「完」字之記載（見北院卷第27頁）
     ，另有「4/30入500匯轉林銀還清485多當利息」等語之記
     載（見北院卷第25頁），則依林季靜筆記本所載內容，已
     記載林季靜陸續向原告借款之時間及金額，及借款之用途
     。被告雖否認上開筆記本形式上真正，惟林季靜生前之友
     人張月珍到庭證稱：我曾經住在系爭房地，因為林季靜有
     跟原告借500萬元，林季靜有說叫我繼續住，林季靜快過世
     時，有跟我說這間房子要給原告處理，我有看過筆記本，
     這是林季靜的筆跡，北院卷第27頁筆記本之記載是林季靜
     總共交付她姑姑500萬元，有現金30萬，匯款470萬，因為
     林季靜有跟我說她姑姑有跟她要500萬元，她問我說怎麼辦
     ，我跟她說看是要把房子賣掉或是跟原告借500萬元，後來
     林季靜是跟原告借500萬元，筆記本所載郭醫師是指原告等
     語（見本院卷第100至107頁），參以系爭房地係林季靜於9
     3年7月6日買受，有系爭房地登記第一類謄本在卷可參（見
     北院卷第17、19頁），而張月珍於93年8月10日即將戶籍設
     於系爭房地內，有張月珍戶籍謄本在卷可參（見本院卷第1
     19頁），顯見林季靜購買系爭房地後，張月珍即將戶籍遷
     入居住該處，林季靜與張月珍均設籍於系爭房地內，足見
     張月珍與林季靜之交情匪淺，並與林季靜同住於系爭房地
     內，則張月珍證稱其有看過筆記本，筆記本之內容為林季
     靜之筆跡等語，應可採信。是原告提出之林季靜筆記本，
     其內之記載應為林季靜所為，林季靜已將其向原告借款之
     時間、金額記載於筆記本內，並註記係用以償還林銀之用
     ，上開筆記本自得作為林季靜向原告借款之證明。
   ㈡又林季靜於108年3月16日曾以通訊軟體微信向友人曾偉大表
     示：「我去年我姑莫名其妙臨時來跟我要早年借我的錢」
     、「我才臨時跟郭醫師借來還我姑」等語，有林季靜與曾
     偉大就微信之對話截圖在卷可稽（見本院卷第139頁），曾
     偉大復到庭證稱：這是微信的對話，郭醫師是指原告，108
     年3月16日那時我在上海工作，我想跟林季靜週轉現金，林
     季靜跟我說她沒有錢可以借我，因為她姑姑跟她要500萬元
     等語（見本院卷第110頁），再佐以107年4月30日林季靜確
     實匯款500萬元予林銀設於花旗銀行襄陽分行之帳戶，有中
     國信託銀行匯款申請書在卷可參（見北院卷第35頁），亦
     可信林季靜為返還其向林銀之500萬元欠款，而向原告借款
     500萬元。另張月珍於109年3月13日以通訊軟體line詢問林
     季靜有關原告之近況，林季靜即表示：「她早就沒進出股
     市啦！」、「買房子時賣了一些」、「後來全賣了借我500
     萬時就清空了」等語，有張月珍與林季靜之line對話紀錄
     在卷可參（見本院卷第31頁），益證林季靜生前確曾向其
     友人提及其向原告借款500萬元之事，堪認原告於107年4月
     16、17日分別交付林季靜26萬元、4萬元，及107年4月30日
     匯款470萬元予林季靜，係原告本於借貸之意思出借予林季
     靜，原告與林季靜間具消費借貸關係，可堪認定。
   ㈢按繼承，因被繼承人死亡而開始；又繼承人自繼承開始時  
     ，除本法另有規定外，承受被繼承人財產上之一切權利義
     務；繼承人對於被繼承人之債務，以因繼承所得遺產為限
     ，負清償責任，民法第1147條、第1148條第1、2項分別定
     有明文。林季靜已於109年6月3日死亡，被告為其唯一之法
     定繼承人，為兩造所不爭執。依此，林季靜於生前既曾向
     原告借貸500萬元，而被告為林季靜之法定繼承人，且已繼
     承林季靜之遺產即系爭房地，被告自應繼承該500萬元之借
     款債務。次按借用人應於約定期限內，返還與借用物種類
     、品質、數量相同之物，未定返還期限者，借用人得隨時
     返還，貸與人亦得定一個月以上之相當期限，催告返還，
     民法第478條定有明文。所謂貸與人得定1個月以上之相當
     期限催告返還，非謂貸與人之催告必須定有期限，祇須貸
     與人有催告之事實，而催告後已逾1個月以上相當期限者，
     即認借用人有返還借用物之義務（最高法院73年台抗字第4
     13號裁判要旨參照）。本件原告所提之起訴狀已有催告被
     告還款之意，該起訴狀繕本於110年1月4日送達被告（見北
     院卷第57頁），迄至本件言詞辯論終結止顯已逾1個月之期
     限，揆諸前揭說明，原告自得於被告繼承林季靜之遺產範
     圍內請求被告返還500萬元。
五、綜上所述，原告本於繼承及消費借貸之法律關係，請求被告
    應於繼承林季靜遺產範圍內返還借款500萬元，為有理由，
    應予准許。又兩造均陳明願供擔保，請准宣告假執行及免為
    假執行，經核於法尚無不合，爰分別酌定相當之擔保金額，
    予以准許。 
六、本件判決基礎已臻明確，兩造其餘攻擊防禦方法及訴訟資料
    經本院審酌後，核與判決結果不生影響，無一一論述之必要
    ，併予敘明。
七、訴訟費用負擔之依據：民事訴訟法第78條。 
中　　華　　民　　國　　111 　年　　2 　　月　　14　　日
                  民事第三庭    法　官　李育任
正本係照原本作成。
如對判決上訴，須於判決送達後20日內向本院提出上訴狀，其未
表明上訴理由者，應於提出上訴後20日內向本院補提理由書狀（
均須按他造當事人之人數附繕本）。
如委任律師提起上訴者，應一併繳納上訴審裁判費。
中　　華　　民　　國　　111 　年　　2 　　月　　14　　日
                                 書記官 張文玲